臺灣高雄地方法院刑事裁定　　　　　　　　　　　　　　九十三年度自字第一六號
　　自　訴　人　乙○○○○業有限公司
　　代　表　人　丁○○
　　自訴代理人　黃振銘律師
　　被　　　告　丙○○
　　被　　　告　甲○○
右列被告等因詐欺案件，經自訴人提起自訴，本院裁定如左：
    主  文
自訴駁回。
    理  由
一、本件自訴意旨略以：被告丙○○、甲○○共同意圖為自己不法之所有，由丙○○
    擔任圓鑫工程有限公司（以下簡稱圓鑫公司）之實際負責人，甲○○擔任該公司
    之掛名負責人，渠二人明知並無資力支付發電機之租金，竟於民國八十七年一月
    八日向自訴人乙○○○○業有限公司（以下簡稱信男機電公司）佯稱已標得高雄
    市政府國民住宅處之工程，願以每月新台幣（下同）四萬五千元之代價向自訴人
    承租發電機二台，自訴人不疑有他，如數交付三百千瓦之發電機二台予被告丙○
    ○之圓鑫公司使用，詎被告自八十七年一月九日起至八十七年七月六日止，即遲
    不繳付租金四十五萬零二百元，經自訴人催促後，被告丙○○竟以渠等向高雄市
    政府國宅處請款後再行支付等語搪塞，並避不見面，自訴人幾經打聽始知被告等
    早已領取工程款，方知受騙，因認被告二人涉有刑法第三百三十九條第二項之詐
    欺得利罪嫌云云。
二、按法院或受命法官，得於第一次審判期日前，訊問自訴人、被告及蒐集或調查證
    據，訊問及調查結果，如認為案件有刑事訴訟法第二百五十二條至第二百五十四
    條之情形者，得以裁定駁回自訴，同法第三百二十六條第一項、第三項定有明文
    。又犯罪事實應依證據認定之，無證據不得認定犯罪事實，同法第一百五十四條
    第二項亦定有明文。再按刑法詐欺罪之成立，以行為人意圖為自己或第三人不法
    所有，以詐術使人將本人或第三人之物交付或得財產上不法利益為要件，亦有最
    高法院四十六年台上字第二六０號判例可資參照。
三、經查，自訴人雖於自訴狀中指訴被告二人有右述詐欺事實，並提出發電機出租合
    約書影本二紙為證。然訊據被告丙○○堅詞否認有何詐欺得利之犯行，辯稱：伊
    是公司實際負責人，伊妻子甲○○是掛名負責人，因當時承包國宅工程之營造廠
    倒閉，由新的營造廠接手，伊曾打電話問陳老闆是否要續租，後來陳老闆有將發
    電機取回，伊沒有詐欺的意思，且當初係受其他公司倒閉所波及，才未付租金給
    陳老闆等語（見本院卷第三二頁），並提出支票影本、高雄市政府國宅處工程承
    契約書及函文影本佐證，核與自訴代表人丁○○於本院準備調查程序中自承：當
    時被告係因被他人倒債才未付租金，且當時被告確有將發電機還給信男機電公司
    ，被告很有誠意與伊公司和解，伊公司願意原諒被告夫妻二人等語（見本院卷第
    七一、七二頁），及自訴代理人黃振銘律師於本院準備程序中陳稱：因當時找不
    到被告等，懷疑被告等係要詐欺租金，才提出本件自訴，後來被告丙○○提出高
    雄市政府國宅處的契約書等文件，才知被告並無不法所有之意圖等語（見本院卷
    第七三頁），大致相符，參以倘被告二人當初如有為自己不法所有之意圖，自可
    詐騙自訴人所有之發電機，何需於承包商倒債後，又通知自訴人取回？足見被告
    等於向自訴人承租發電機之初，主觀上並無為自己不法所有之意圖甚明。從而被
    告等所為與詐欺得利罪之犯罪構成要件不相符合，縱被告未遵期給付租金為實，
    亦僅係單純民事上債務不履行之問題，自訴人得另循民事途徑解決。此外，自訴
    人復無其他證據足資證明被告二人有詐欺之犯行，自訴意旨所指被告等涉嫌詐欺
    得利罪嫌顯有不足，依刑事訴訟法第三百二十六條第三項準用同法第二百五十二
    條第十款之規定，自應裁定駁回自訴。
據上論斷，應依刑事訴訟法第三百二十六條第三項、第二百五十二條第十款，裁定如
主文。
中      華      民      國    九十三    年      五      月    三十一    日
                                臺灣高雄地方法院刑事第七庭
                                  審判長法  官    曾逸誠
                                        法  官    洪乙心
                                        法  官    廖純卿
右正本證明與原本無異。
如不服本裁定，應於裁定送達後五日內，向本院提出抗告狀。
                                        書記官    劉企萍
中     華       民      國    九十三     年   六      月    一       日
